【裁判字號】    89,訴,1357
【裁判日期】    890718
【裁判案由】    第三人異議之訴
【裁判全文】
臺灣高雄地方法院民事判決  八十九年度訴字第一三五七號
    原      告  甲○○
    訴訟代理人  蘇新竹  律師
    被      告  頂新製油實業股份有限公司  設彰化縣永靖鄉○○街六十號
    法定代理人  魏應州        .
    訴訟代理人  陳顯治        .
                賀光華        .
右當事人間第三人異議之訴事件，本院判決如左：
    主    文
本院民國八十八年度執全字第一二一五號假扣押事件，就原告所有如附表所示之堆高
機兩台所為查封之強制執行程序，應予撤銷。
訴訟費用由被告負擔。
    事    實
甲、原告方面：
一、聲明：求為判決如主文所示。
二、陳述：
(一)按第三人就執行標的物有足以排除強制執行之權利者，得於強制執行程序終結前
    ，向執行法院對債權人提起異議之訴，強制執行法第十五條定有明文。訴外人崧
    歡行股份有限公司  (下稱崧歡行)與被告間有貨款糾紛，被告於八十九年四月十
    九日向本院聲請假扣押，經本院以八十九年度執全字第一二一五號就如附表所示
    之堆高機二輛予以強制執行在案，惟被告所查封如附表所示之堆高機二台係原告
    於八十九年三月十日向訴外人崧歡行以新台幣  (下同)五百二十萬元所購買機器
    之其中兩台堆高機，茲因被告查封如附表所示堆高機二輛已由原告買受，已不屬
    於訴外人崧歡行所有，爰依法提起本訴。
(二)原告從事飼料買賣為業，經常委託從事飼料生產之訴外人崧歡行代工生產飼料，
    嗣至八十八年十二月間因訴外人崧歡行週轉不靈，無法再事生產，原告自八十九
    年一月十二日起承租訴外人崧歡行之廠房及大型機器等固定設備生產飼料約有二
    個月之久，覺得有經營之實益，乃於八十九年三月十日向訴外人崧歡行買下未曾
    向金融單設定動產抵押之機器與設備，俾能長久順利經營，茲因訴外人崧歡行在
    各銀行之帳號均遭凍結，所以買賣價金之支付方式除部份係原告代償訴外人崧歡
    行之債務外，皆以現金買賣，被告竟誤以為如附表所示堆高機二台屬債務人即訴
    外人崧歡行所有，而於八十九年四月十九日就如附表所示堆高機二台為假扣押。
三、證據：提出買賣契約書、工廠租賃契約書、變更事項登記事項卡、執行命令各一
    件、統一發票二紙、收據、證明書各三紙、存摺一件為證。
乙、被告方面：
一、聲明：原告之訴駁回。
二、陳述：原告所提出之銀行存摺雖記載有現金提領，但僅為存戶一般提款記錄，不
    能證明係用於支付予訴外人崧歡行之買賣價金，而訴外人崧歡行所開立之收據，
    亦未載明係基於何買賣而開立，及未載明該收據之收執人為何人，不能證明係基
    於支付如附表所示堆高機之買賣價金而開立。另原告提出之買賣契約書附表所記
    載之堆高機二台，並未標明型號或引擎號碼，不能證明即為系爭查封物，又該買
    賣價金之支付，按常理或商業習慣，通常均以開立平行線支票方式支付，縱訴外
    人崧歡行在各銀行之帳號均遭各銀行凍結，亦無礙於上揭商業行為之遂行。而據
    訴外人崧歡行副總經理即證人簡明鑫於八十九年六月十三日審理中證稱被告於指
    封時，其在場但並未主張如附表所示之堆高機非訴外人崧歡行所有，俟於本院執
    行查封後，其電詢老闆，老闆才說如附表所示之堆高機二台已賣給原告等語。惟
    證人簡明鑫係訴外人崧歡行之副總經理，又為訴外人崧歡行之現場負責人，如此
    攸關公司營運至鉅之買賣，豈有歷經月餘仍不知情之理﹖可證原告與訴外人崧歡
    行之買賣契約顯非真實，縱有其事，亦必成立於執行查封之後。況原告提出之買
    賣契約書之內容，其買賣之物，實不足以從事飼料之製造生產，在臺灣地區之飼
    料廠，遑論其規模大小，要能製造生產飼料，其所需硬體設備資金動輒上億元，
    方能竟其功，豈為原告所提，與訴外人崧歡行間數百萬元之買賣可得﹖其買賣之
    真實性如何，不問可知。另原告所提工廠租賃契約書，縱為真實，亦與本案無關
    。
三、證據：提出世順公司信函一件為證，並請求傳訊證人宋世雄、簡明鑫。
丙、本院依職權調閱本院八十九年度全字第一三０九號、八十九年度執全字第一二一
    五號假扣押卷宗。
    理    由
一、本件原告起訴主張：原告從事飼料買賣為業，經常委託從事飼料生產之訴外人崧
    歡行代工生產飼料，嗣至八十八年十二月間因訴外人崧歡行週轉不靈，無法再事
    生產，原告自八十九年一月十二日起承租訴外人崧歡行之廠房及大型機器等固定
    設備生產飼料約有二個月之久，覺得有經營之實益，乃於八十九年三月十日以總
    價金五百七十萬元向訴外人崧歡行買下未曾向金融單設定動產抵押之機器與設備
    (含如附表所示堆高機二台)，俾能長久順利經營，茲因訴外人崧歡行在各銀行之
    帳號均遭各銀行凍結，所以買賣價金除部份係原告代償該公司之債務外，皆以現
    金買賣，被告與訴外人崧歡行有貨款糾紛，被告誤以為如附表所示堆高機二台屬
    債務人即訴外人崧歡行所有，而於八十九年四月十九日本院聲請假扣押，經本院
    以八十九年度執全字第一二一五號就如附表所示之堆高機二台予以強制執行在案
    ，惟本院於執行查封時，如附表所示之堆高機二輛屬原告所有，爰依強制執行法
    第十五條提起第三人異議之訴等語。
二、被告則以：原告所提出之銀行存摺雖記載有現金提領，但僅為存戶一般提款記錄
    ，不能證明係用於支付予訴外人崧歡行之買賣價金，而訴外人崧歡行所開立之收
    據，亦未載明係基於何買賣而開立，及未載明該收據之收執人為何人，不能證明
    係基於支付如附表所示堆高機之買賣價金而開立。另原告提出之買賣契約書附表
    所記載之堆高機二台，並未標明型號或引擎號碼，不能證明即為系爭查封物，又
    該買賣價金之支付，按常理或商業習慣，通常均以開立平行線支票方式支付，縱
    訴外人崧歡行在各銀行之帳號均遭各銀行凍結，亦無礙於上揭商業行為之遂行。
    而據訴外人崧歡行副總經理即證人簡明鑫於八十九年六月十三日審理中證稱被告
    於指封時，其在場但並未主張如附表所示之堆高機非訴外人崧歡行所有，俟於本
    院執行查封後，其電詢老闆，老闆才說如附表所示之堆高機二台已賣給原告等語
    。惟證人簡明鑫係訴外人崧歡行之副總經理，又為訴外人崧歡行之現場負責人，
    如此攸關公司營運至鉅之買賣，豈有歷經月餘仍不知情之理﹖可證原告與訴外人
    崧歡行之買賣契約顯非真實，縱有其事，亦必成立於執行查封之後。況原告提出
    之買賣契約書之內容，其買賣之物，實不足以從事飼料之製造生產，在臺灣地區
    之飼料廠，遑論其規模大小，要能製造生產飼料，其所需硬體設備資金動輒上億
    元，方能竟其功，豈為原告所提，與訴外人崧歡行間數百萬元之買賣可得﹖其買
    賣之真實性如何，不問可知。另原告所提工廠租賃契約書，縱為真實，亦與本案
    無關等語，資為抗辯。
三、按第三人就執行標的物有足以排除強制執行之權利者，得於強制執行序終結前，
    向執行法院對債權人提起異議之訴，強制執行法第十五條定有明文。又所謂得據
    以提起執行異議之訴之權利，係指所有權或其他足以阻止物之交付或讓與之權利
    ；而假扣押之執行以查封為開始，而以假扣押之標的脫離扣押之處置，如將扣押
    標的交付執行或撤銷假扣押，其程序方為終結，最高法院二十三年上字第三九三
    五號、四十四年台上字第一三二八號、七十一年台上字第三一二三號判例可資參
    照。本件經查：本件被告以訴外人崧歡行積欠其貨款未清償，聲請本院就訴外人
    崧歡行之財產為假扣押，經本院以八十九年度全字第一三０九號裁定准予被告供
    擔保新台幣  (下同)七十萬一千元後，得對於訴外人崧歡行之財產在二百十萬零
    三百零八元之範圍內為假扣押，嗣經被告供擔保後，經本院於八十九年四月十九
    日經債權人即被告代理人之宋世雄之引導，前往高雄縣路竹鄉○○路二十一號執
    行假扣押，假扣押之標的物包含如附表所示之堆高機二台，迄未交付執行或撤銷
    假扣押之執行程序之事實，為兩造所不爭執，並經本院依職權調閱本院八十九年
    度全字第一三０九號、八十九年度執全字第一二一五號假扣押卷宗，核閱屬實，
    而原告主張於八十九年四月十九日執行假扣押之際，如附表所示堆高機二台之所
    有權屬於原告等情，則為被告所否認，茲本件所應審究者為本院於八十九年四月
    十九日執行假扣押之標的物如附表所示之堆高機二台之所有權是否屬原告所有？
    茲將本院之判斷意見說明如下：
(一)原告主張其於八十九年一月十二日與訴外人崧歡行就位於高雄縣路竹鄉○○路二
    十一號廠房訂立租賃契約，約定租賃期間為自八十九年一月十二日起至九十五年
    一月十一日止，原告又於八十九年三月十日與訴外人崧歡行就訴外人崧歡行所有
    之機器及電腦設備，以五百七十萬元之買賣價金訂立買賣契約書，此有工廠租賃
    契約書、買賣契約書各一件、統一發票二紙為證，而訴外人崧歡行營業處所設在
    高雄縣路竹鄉○○路二十一號，此有營利事業登記抄本一件附於上開假扣押卷宗
    足參，是以雖被告係在訴外人崧歡行營業所在地就如附表所示之堆高機二台執行
    假扣押，然該廠房既已出租予原告使用，自不得以在訴外人崧歡行營業處所內執
    行假扣押之，遽認如附表所示堆高機二台之所有權屬訴外人崧歡行所有。再觀諸
    上開買賣契約書之附件一載明「發票號碼ＤＶ00000000堆高機一台   (
    ３噸)   prowell30」、「發票號碼ＫＧ00000000堆高機一台    (３噸
    )prowell30  」，核與本院於八十九年四月十九日執行假扣押事件所扣押物品中
    如附表所示之三噸prowell30堆高機二台之機械種類及機型相同，此有上開假扣
    押卷宗查封物品清單及照片四幀足參。而證人宋世雄於本院審理中到庭證稱：我
    是假扣押事件之債權人  (即被告)之代理人，於八十九年四月十九日引導法院至
    現場執行假扣押，當時債務人崧歡行之總經理簡明鑫在場，但並未主張如附表所
    示堆高機二台非崧歡行所有等語，而證人簡明鑫則到庭證述：我是崧歡行之副總
    經理，崧歡行在八十八年底發生財務危機，並停工一段期間，之後原告曾委託崧
    歡行加工，原來崧歡行僱用之員工部分仍受原告繼續僱用，如附表所示之堆高機
    二台原是訴外人崧歡行所有，法院於八十九年四月十九日執行假扣押後，我打電
    話給老闆才知道如附表所示堆高機二台已賣給原告，但我不清楚崧歡行與原告間
    之買賣情形等語，並有本院八十九年四月十九日查封筆錄附於上開假扣押卷宗可
    參，則本院於八十九年四月十九日執行假扣押之際，雖訴外人崧歡行之副總經理
    簡明鑫在場，且並未表示如附表所示之堆高機非屬原告所有，再據證人簡明鑫之
    上開證述，堪認訴外人崧歡行確於八十八年底發生財務危機，而停工生產，及其
    後曾受原告委託加工飼料之情事，核與原告所述其向訴外人崧歡行承租廠房及購
    買機械設備之過程等情節，大致相符，且證人簡明鑫已陳明其不清楚原告與訴外
    人崧歡行訂立買賣契約之情事，故證人簡明鑫雖於訴外人崧歡行之副總經理，且
    於執行假扣押時在場，但並未立即表示如附表所示之堆高機二台非屬崧歡行所有
    ，與常情並無相悖之處，堪信原告與訴外人崧歡行訂立買賣契約中所約定買賣標
    的物三噸prowell30型堆高機二台即為假執行標的物如附表所示之堆高機之情，
    堪以認定。
(二)至被告抗辯原告與訴外人崧歡行所訂立之買賣契約係出於虛偽，縱認為買賣契約
    屬實，亦係於八十九年四月十九日執行假扣押查封後始訂立云云，然查：依據原
    告與訴外人崧歡行所訂立之買賣契約書約定機器設備及電腦設備之買賣價金為五
    百七十萬元，其中由原告代訴外人崧歡行負責清償訴外人崧歡行積欠訴外人全純
    公司三十一萬九千五百三十二元、世順公司一百五十八萬九千二百八十九元、生
    農公司二十萬六千八百五十元、洽發昌農化公司一萬二千四百十元、隆佑興業公
    司一百零七萬五千二百元，合計三百二十萬三千二百八十一元 (以三百二十萬元
    計算) ，原告已清償訴外人世順公司一百五十八萬九千二百八十九元、訴外人生
    農公司二十萬六千八百五十元、訴外人隆佑興業公司一百零七萬五千二百元等情
    ，此有證明書三紙為證，另原告於八十九年三月二十三日支付二十萬元、八十九
    年三月二十九日支付一百十萬元、八十九年四月十四日支付一百萬元予訴外人崧
    歡行等情，此觀買賣契約書第二條之約定自明，而原告依據買賣契約之付款方式
    ，分別於八十九年三月二十三日、八十九年三月二十九日、八十九年四月十四日
    自其在中興商業銀行高雄分行開立之活期儲蓄存款帳戶內各提領二十萬元、一百
    十萬元、九十八萬元之情，亦有存摺一件為證，足認原告確已依其與訴外人崧歡
    行所約定之買賣價金之支付方式，代為向訴外人崧歡行之部分債權人清償債務計
    二百八十七萬一千三百三十九元，及支付買賣價金予訴外人崧歡行二百三十萬元
    ，堪信原告與訴外人崧歡行訂立之買賣契約為真正，被告抗辯原告與訴外人崧歡
    行訂立之買賣行為為虛偽，尚非可採。至被告提出訴外人世順公司信函一件主張
    原告與訴外人崧歡行於八十九年三月十日始訂立買賣契約書，惟原告竟於八十九
    年一月二十八日以前已就訴外人崧歡行積欠訴外人世順公司之款項一百五十八萬
    九千二百八十九元，交付同額之支票數紙予訴外人世順公司，足認原告與訴外人
    崧歡行之買賣契約出於虛偽一節，然查：原告與訴外人崧歡行固於八十九年三月
    十日始訂立買賣契約書，然買賣契約之成立不以訂立書面為必要，故原告於買賣
    契約成立後先行依約定方式支付部分買賣價金，再訂立買賣契約書，尚非與常情
    有何相悖之處，被告此部分之抗辯，應無可採。
四、綜上各節，原告主張如附表所示堆高機二台為其所有，洵屬有據，從而原告依據
    強制執行法第十五條之規定，訴請本院八十八年度執全字第一二一五號假扣押事
    件，就原告所有如附表所示之堆高機兩台所為查封之強制執行程序，應予撤銷，
    即屬正當，應予准許。
五、結論：原告之訴為有理由，依民事訴訟法第七十八條，判決如主文。
中      華      民      國    八十九    年      七      月      十八    日
                              臺灣高雄地方法院民事第二庭
~B法      官  張桂美
右為正本係照原本作成。
如不服本判決，應於送達後廿日內，向本院提出上訴狀並表明上訴理由，如於本
判決宣示後送達前提起上訴者，應於判決送達後十日內補提上訴理由書（須附繕本）。
中      華      民      國    八十九    年      七      月      十八    日
~B法院書記官  楊銘仁
附  表：
┌───┬────┬────┬───────┐
│名  稱│數    量│規    格│品          牌│
├───┼────┼────┼───────┤
│堆高機│  一台  │  三噸  │POWELL  30    │
├───┼────┼────┼───────┤
│堆高機│  一台  │  三噸  │POWELL  30    │
└───┴────┴────┴───────┘


司法院資訊處製作；財團法人民間司法改革基金會備份。
